臺灣臺南地方法院民事判決
109年度訴字第1212號
原      告
即反訴被告  郭育汝  
訴訟代理人  葉銘進律師
被      告
即反訴原告  蔡佰成  
被      告  蔡佰宏  
上列當事人間請求返還借款事件，經本院於民國110年4月19日言
詞辯論終結，判決如下：
    主  文
原告之訴及假執行之聲請均駁回。
訴訟費用新臺幣25,453元由原告負擔。
反訴被告應給付反訴原告305,115元，及自本件起訴狀繕本送達
之翌日即109年9月2日起至清償日止，按週年利率百分之5計算之
利息。
反訴原告其餘之訴駁回。
反訴訴訟費用新臺幣4,190元，其中新臺幣3,352元由反訴被告負
擔，餘由反訴原告負擔。
本判決第三項得假執行，但反訴被告以新臺幣305,115元為反訴
原告預供擔保後，得免為假執行。
反訴原告其餘假執行之聲請駁回。
    事實及理由
壹、本訴部分：
一、原告起訴主張： 
　㈠被告蔡佰成部分：
　⒈蔡佰成自民國105間起至106年間先後以不同原因，陸續向原
    告借款總計新臺幣（下同）451,885元，借款明細即如附表
    一即原證7（見本卷第255頁）所示：
　①105年間之借款33萬元部分：
  ⑴被告蔡佰成約於105年初以要進貨短缺資金為由，向原告表示
    要借款30、40萬元左右，原告乃向花旗銀行貸款355,000元
    ，此筆貸款於105年1月15日匯入原告之陽信銀行仁德分行帳
    戶後，被告蔡佰成即陸續於105年1月18日借款100,000元、
    同年1月22日借款100,000元、同年2月1日借款50,000元及同
    年2月5日借款80,000元，總計借款33萬元，原告均以提領現
    金方式交付被告蔡佰成，此有原告之陽信銀行仁德分行帳戶
    存摺影本1份可稽（見本卷第147頁）。
　⑵嗣被告蔡佰成於105年9月1日前以372,540元向國立臺中科技
    大學標得報廢財物乙批(即電腦之報廢品），並應於該日繳
    清全部價款（參臺南地檢署108年度偵字第957號卷第52頁資
    料，下稱偵卷），原告有意以39萬元向被告蔡佰成收購該批
    報廢財物，被告蔡佰成就該批報廢財物出賣回收之24萬元應
    交付原告，依此，原告需支付被告蔡佰成之貨款39萬元，及
    原告已先代被告蔡佰成繳付給臺中科技大學之33萬元計算，
    被告蔡佰成尚須給付原告180,000元（計算式：240,000－390
    ,000＋330,000＝180,000）。嗣經原告訴訟代理人反覆詢問原
    告，始知原告對此買賣事項之認知自始即為錯誤。詳言之，
    雙方固有達成買賣該批電腦報廢品之合意，並以被告蔡佰成
    應返還予原告之上開33萬元借款抵充價金，但被告蔡佰成取
    得該批電腦報廢品後即陸續自行出賣大約三次予他人，被告
    蔡佰成完全未將該批電腦報廢品交付給原告。因被告蔡佰成
    迄今已逾4年仍未履行交付買賣標的物給原告之契約義務，
    原告自得依民法第255條規定解除契約，原告謹以本書狀（
    即民事準備書㈢狀）繕本之送達作為解除契約之意思表示，
    從而原告即未積欠被告蔡佰成39萬元之買賣貨款，被告蔡佰
    成亦無從以買賣價金抵扣積欠原告之33萬元借款。縱認本件
    雙方就該批電腦報廢品成立買賣契約之性質不符民法第255
    條規定，原告仍得依民法第254條規定催告被告蔡佰成於本
    書狀繕本送達翌日起15日内將該批電腦報廢品全部交付予原
    告，如逾期未交付，原告將解除契約，原告對被告蔡佰成即
    無此筆39萬元之貨款債務。
　②106年9月至11月：原告以轉帳方式替被告蔡佰成代繳保費之
    借款：2180元x3+13,716元，合計20,256元。
　③106年間：原告替被告蔡佰成給付被告蔡佰成員工林美足之薪
    資25,000元、房租12,000元，合計37,000元。
  ④被告蔡佰成向原告借款75,000元，已償還35,000元，尚積欠4
    0,000元。
  ⑤被告蔡佰成向原告借款24,629元。
　⑥綜上，被告蔡佰成應返還原告之借款金額合計為451,885元（
    330,000＋20,256＋37,000＋40,000＋24,629＝451,885）。　
　⒉被告蔡佰成迄今未返還上開借款，因系爭消費借貸約定未約
    定清償期，故以本起訴狀之送達為催告，請被告蔡佰成於送
    達之翌日起30天即1個月内給付，逾期未付則應自送達之翌
    日起第31天至清償日止給付法定遲延利息（民法第478條段
    規定參照）。　　　　　
　㈡被告蔡佰宏部分：　
　⒈被告蔡佰宏自105年10月間起至106年間先後陸續向原告借款
    計2,009,915元，借款明細即如附表二即原證8（見本卷第25
    7頁）所示：
　①105年10月：因育呈資訊有限公司（下稱育呈公司）貨款不足
    額，被告蔡佰宏分別向原告借款如附表二編號1、2、3所示
    之150,000元、200,000元、100,000元，有原告提領現金之
    存摺明細可證（見原證4，本卷第147頁）。
  ②105年12月：因育呈公司積欠廠商貨款，蔡佰宏向原告借款用
    以支付積欠之貨款136,565元（含捷元73,221元、展碁40,06
    5元、建達23,279元），有原證8之附件2至4可證（見本卷第
    267至275頁）。
　③106年2月：蔡佰宏向原告借款用以支付德源電腦貨款，合計3
    83,170元。依「宥呈資訊有限公司廠商進貨簡要表」所載之
    金額292,110元（見本卷第277頁)，此進貨簡要表上係列印
    「宥呈資訊有限公司」，然事實並無此公司，此係因原告接
    手「育呈資訊」有限公司後電腦系統僅將「育呈」改成「宥
    呈」，且由該表顯示之區間為104/11/27〜105/01/11，此期
    間原告尚未成立「宥呈環保工程」有限公司（該公司係於10
    6年11月9日核准設立，見本卷第151頁），顯可證明此筆貨
    款與原告之「宥呈環保工程」有限公司無關。另依德源電腦
    有限公司之請款單2份所載之金額計91,060元（見本卷279至
    281頁)，此2份請款單2份所載帳款範圍為2016/01/12〜2016/
    12/12(即民國105/01/12〜105/12/12)，且其左上解復記載：
    「育宏資訊（育呈）」，故顯可證明此等貨款係「育呈資訊
    」有限公司所積欠，至最後6筆應由「宥呈環保工程」有限
    公司支付者，原告已自行扣除。以上合計383,170元。
　④106年5月：蔡佰宏向原告借款用以支付百達威貨款180,180元
    ，有原證8之附件7可證（見本卷第283頁）。
　⑤105至106年：育呈公司向華南商業銀行貸款，每月需攤還本
    息60,000元，蔡佰宏分別於105年12月12日、106年1月9日、
    同年2月15日、同年3月20日、同年4月24日及同年8月15日各
    向原告借款60,000元6次，合計360,000元，有原證8之附件8
    可證（見本卷第285至289頁）。
  ⑥106年：蔡佰宏分別106年7月17日及同年月24日各向原告借30
    0,000元及200,000元，合計500,000元，並請原告存入「育
    呈資訊有限公司」設於臺灣中小企業銀行之帳戶，有原證8
    之附件9可證（見本卷第291頁）。
  ⑦總計：2,009,915元。　　　
　⒉被告蔡佰宏迄今未返還上開借款，因系爭消費借貸約定未約
    定清償期，故以本起訴狀之送達為催告，請被告蔡佰成於送
    達之翌日起30天即1個月内給付，逾期未付則應自送達之翌
    日起第31天至清償日止給付法定遲延利息（民法第478條段
    規定參照），是爰為訴之聲明第2項之請求。　
  ㈢並聲明：
  ⒈被告蔡佰成應給付原告451,885元，及自本書狀（即民事準備
    書㈢狀）之送達之翌日起第31天至清償日止，按年息5%計算
    之利息。
  ⒉被告蔡佰宏應給付原告2,009,915元，及其中1,655,915元自
    起訴狀繕本送達之翌日起第31天、其中354,000元自本書狀
    （即民事準備書㈢狀）之送達之翌日起第31天，至清償日止
    ，均按年息5%計算之利息。
  ⒊前二項請求，原告願供擔保，請准宣告假執行。
二、被告則以： 　　
　㈠被告蔡佰成部分：
　⒈依民事訴訟法第277條前段之規定，按當事人主張有利於己之
    事實者，就其事實有舉證之責任，本件原告既主張兩造間有
    金錢借貸之事實，而依消費借貸法律關係為請求，揆諸前開
    說明，即應負有舉證之責任。
　⒉就原告主張被告蔡佰成之借貸項目及金額，意見如下：　
　①原證7之編號1部分：原告主張被告蔡佰成因資金短缺於105年
    間向其借款330,000元，被告蔡佰成否認，原告未提出任何
    借據或借貸契約，亦未提出交付上開款項之證據，原告自不
    得將其自行向花旗銀行所借貸之金額胡亂勾稽為被告蔡佰成
    所借取。又原告於起訴狀先是主張其已陸續支付給被告蔡佰
    成330,000元之借款，後又稱是代被告蔡佰成給付電腦報廢
    物品之得標貨款，則該筆金額究係貨款亦或係借貸？又原告
    是否有交付330,000元給被告蔡佰成？均有疑義。
  ②原證7之編號2、4、5部分：原告主張代被告蔡佰成支付原證7
    之編號2之保費共20,256元、編號4被告借款40,000元、編號
    5被告借款24,629元，總計84,885元（計算式：20,256＋40,0
    00＋24,629＝84,885），被告蔡佰成不爭執。
　③原證7之編號3部分：原告主張被告蔡佰成向其借款37,000元
    ，用以支付被告蔡佰成之員工林美足之薪資25,000元、房租
    12,000元之部分，被告蔡佰成否認，原告並未提出任何借據
    或借貸契約，亦未提出交付上開款項之證據。
　⒊原告自承其與被告蔡佰成有就被告蔡佰成向臺中科技大學購
    買之報廢電腦物品達成買賣合意，即由原告以39萬元向被告
    蔡佰成購買系爭電腦報廢物品，原告自承尚未給付該筆39萬
    元貨款給被告蔡佰成，是就被告蔡佰成所不爭執應給付原告
    之上開金額84,885元部分，被告蔡佰成主張以原告積欠之此
    筆39萬元貨款抵銷之。　　　
　㈡被告蔡佰宏部分：　　
　⒈本件原告主張被告蔡佰宏自105年10月間起至106年間先後向
    其借款2,009,915元，被告蔡佰宏否認，自應由原告先就兩
    造間存有消費借貸關係之合意及借款之交付，盡舉證責任。
　⒉就原告主張被告蔡佰宏之借貸項目及金額，意見如下：
　①原證8之編號1、2、3部分：原告所提出之原證2之附件1、2、
    3之Line對話紀錄截圖（見本卷第31至35頁），均未顯示兩
    造對話之日期、時間，且無法看出兩造間有就消費借貸關係
    達成合意，又從原告郵局帳戶之交易明細表（本院卷第259
    頁），其上之記載皆為原告自行書寫，内容無法證明為真實
    ，則原告與被告蔡佰宏是否有此消費借貸契約、原告是否有
    交付450,000元給被告蔡佰宏，均非無疑，故原告主張被告
    蔡佰宏有向其借款如原證8編號1、2、3所示之金額，自難採
    信。
  ②原證8之編號4部分：原告主張被告蔡佰宏向其借款136,565元
    ，支付捷元、展碁、建達等代理商之貨款之部分，被告蔡佰
    宏否認，原證8之附件2、3之Line對話紀錄截圖，並非被告
    蔡佰宏，部分未顯示兩造對話之日期、時間，被告蔡佰宏無
    從辨識。又展碁、建達部分，原告主張被告蔡佰宏係於105
    年10月7日向其借款，惟原證8附件3之Line對話紀錄時間卻
    為106年間，自無法以此推斷被告蔡佰宏有向原告借款之事
    ，遑論，縱上開轉帳紀錄表為真，至多僅能代表原告有匯款
    予上開三間公司，亦無法證明兩造有就此達成消費借貸及借
    款交付之事實。
  ③原證8之編號5部分：原證8之之附件5（見本卷第277頁）之「
    育」呈係原告自行書寫塗改，由原證2之附件5（見本卷第43
    頁）第1頁可得原本應是「宥」呈資訊有限公司之廠商進貨
    簡要表可證，附件6之「育呈應付款」亦是原告自行書寫（
    見本卷第281頁），自無從證明該貨款是育呈資訊有限公司
    之貨款，況單憑該請款單是否意謂原告有支付該筆貨款？亦
    非無疑。且原證2之附件5既為「宥」呈資訊有限公司，被告
    蔡佰宏與「宥」呈資訊有限公司無關，原告所主張顯屬無稽
    。再者，縱然原證8之附件6原告自行書寫之「育呈應付款」
    為真，惟此亦是育呈資訊有限公司之貨款，原告自不得向被
    告蔡佰宏個人請求。
  ④原證8之編號6部分：觀原證8之附件7（見本卷第283頁）陽信
    商業銀行交易明細表上所列之帳戶姓名為育宏科技資訊社，
    並非原告之姓名，如何證明為兩造間之消費借貸法律關係？
　⑤原證8之編號7部分：原證8之附件8（見本卷第285至289頁）
    主張被告蔡佰宏向其借款360,000元，被告蔡佰宏否認之，
    其中105年12月12日、106年3月20日、106年8月15日皆無法
    從帳戶明細查知係何人匯款，並非原告所匯款，縱然為原告
    存入，但交付款項之原因甚多，原告應舉證兩造間有借貸關
    係存在。
  ⑥原證8之編號8部分：原證8之附件9（見本卷第291頁）主張被
    告蔡佰宏向其借款500,000元，被告蔡佰宏否認之，由該附
    件9可得，存款人為被告蔡佰宏，與原告無涉，則如何憑此
    推論兩造間有借貸關係。
  ⒊姑且不論被告蔡佰宏是否為育呈資訊有限公司之實質負責人
    ，縱然原告確實有代育呈資訊有限公司墊付貨款(被告仍爭
    執之），既為育呈資訊有限公司之債權債務糾紛，原告自應
    向育呈資訊有限公司請求，而非向育呈資訊有限公司之形式
    或實質負責人之個人請求，否則有違公司法上之有限責任原
    理原則。
　㈢均聲明：
　⒈原告之訴駁回。
  ⒉如受不利判決，願供擔保，請准宣告免予假執行。
三、本件依民事訴訟法第271條之1準用同法第270條之1第1項第3
    款規定，整理並協議兩造不爭執事項暨簡化爭點如下：
  ㈠兩造不爭執之事項： 
　⒈被告蔡佰成對於有積欠原告如附表一編號2所列之金額20,256
    元不爭執。
  ⒉被告蔡佰成對於有積欠原告如附表一編號4所列之金額40,000
    元不爭執。
  ⒊被告蔡佰成對於有積欠原告如附表一編號5所列之金額24,629
    元不爭執。
　㈡兩造之爭執事項： 　
  ⒈原告主張被告蔡佰成有積欠其如附表一編號1、3所示（本院
    卷第255頁）之金額（即33萬元、37,000元），有無理由？
  ⒉原告主張被告蔡佰宏有積欠其如附表二編號1〜8所示（本院卷
    第257頁）之各項金額，有無理由？
四、本院得心證之理由： 
　㈠按當事人主張有利於己之事實者，就其事實有舉證之責任，
    民事訴訟法第277條前段定有明文；且民事訴訟如係由原告
    主張權利者，應先由原告負舉證之責，若原告先不能舉證，
    以證實自己主張之事實為真實，則被告就其抗辯事實即令不
    能舉證，或其所舉證據尚有疵累，亦應駁回原告之請求。又
    按稱消費借貸者，謂當事人一方移轉金錢或其他代替物之所
    有權於他方，而約定他方以種類、品質、數量相同之物返還
    之契約，民法第474條第1項定有明文。按稱消費借貸者，於
    當事人間必本於借貸之意思合致，而有移轉金錢或其他代替
    物之所有權於他方之行為，始得當之。是以消費借貸，因交
    付金錢之原因多端，除有金錢之交付外，尚須本於借貸之意
    思而為交付，方克成立。倘當事人主張與他方有消費借貸關
    係存在者，自應就該借貸意思互相表示合致及借款業已交付
    之事實，均負舉證之責任，其僅證明有金錢之交付，未能證
    明借貸意思表示合致者，仍不能認為有該借貸關係存在，最
    高法院98年度台上字第1045號裁判意旨可參。基此，本件被
    告蔡佰成既否認原告所主張如附表一編號1、3之借款事實，
    被告蔡佰宏否認原告所主張如附表二所列各項之借款事實，
    則原告自應就其有分別交付附表一編號1、3之款項給被告蔡
    佰成，及其有交付附表二編號1～8所示之款項給被告蔡佰宏
    ，且就各筆交付款項均與被告蔡佰成、蔡佰宏分別達成消費
    借貸意思表示合致之事實，負舉證責任。　　
　㈡被告蔡佰成部分：
　⒈原告主張之附表一編號2、4、5部分之款項：被告蔡佰成均不
    爭執，故原告請求被告蔡佰成給付此三筆金額合計為84,885
    元（20,256元、40,000元、24,629元），即為可採。
　⒉附表一編號1（33萬元）部分：
　①原告就此部分主張，主要係提出其陽信銀行帳號00000000000
    0號之存摺明細（本院卷第147頁）及請求傳訊證人許惠貞為
    證。然觀之原告陽信銀行帳號000000000000號之存摺明細，
    僅可見花旗銀行於105年1月15日匯入該帳戶金額355,000元
    ，且於105年1月18日、同年月22日、同年2月1日、同年2月5
    日均以現金方式，自該帳戶分別提領10萬元、10萬元、5萬
    元、8萬元，合計33萬元之金額之事實，此存摺明細之資料
    僅可證明原告有於上開時間提領前述金額之款項，然此等提
    領之款項是否均係用以交付給被告蔡佰成一節，並無法從此
    存摺明細之記載證明之。又證人許惠貞雖於110年3月22日到
    庭證稱：我記得好像105年年初，原告麻煩我去領錢，分4次
    領，加起來共33萬元，每次領錢後我都拿去西勢路環保回收
    場給原告，被告蔡佰成每次都在場，我每次都有看到原告拿
    錢給被告蔡佰成等語（本院卷第363頁），惟105年年初距今
    已有5年多之久，衡之一般人對日常生活之記憶，如非屬特
    別事件或其他重大因素之故而有較深刻之記憶可能之外，應
    難認對於5年多前之生活中事件細節之記憶會深刻猶新，然
    證人許惠貞竟可不待片刻回憶或思索下，立即陳述歷次提領
    之次數、金額及交付款項之全程過程，此等證述之真實性已
    值啟疑；參以證人許惠貞為前述證述內容之相對應問題，實
    係原告訴訟代理人對其詢問「你在交接之前，有無跟原告一
    起處理過育呈公司有關的事情？」，可知此問題係詢問有無
    處理關於育呈公司事務之事，然證人許惠貞卻立即為前開之
    證述內容，此證述何以與育呈公司事務有關，為何許惠貞會
    於此項問題中答稱上開證述內容，亦有可疑；佐以證人許惠
    貞與原告之交情與往來密切，及上開幾點疑義，應認證人許
    惠貞之前開證述尚難排除前開疑義而難認可信。　　
  ②再者，原告就附表一編號1之33萬元借款之事實主張，曾主張
    係因被告蔡佰成以372,540元向臺中科技大學標得電腦報廢
    物品一批，被告蔡佰成向原告商借款項支付，由原告於105
    年9月1日以被告蔡佰成之名義向臺中科技大學付款乙情；嗣
    後則改稱係因被告蔡佰成於105年年初以要進貨短缺資金為
    由，向原告借款，原告乃向花旗銀行貸款355,000元，被告
    蔡佰成即陸續向原告借款合計33萬元一節。由此可知，原告
    就此筆33萬元借款之借貸原因、借貸時點及款項交付方式等
    節，有前後迥然不同且自為矛盾之主張，且均乏相當事證，
    自難採信。
　③是以，原告依消費借貸之法律關係，請求被告蔡佰成給付附
    表一編號1之33萬元部分，為無理由。
　⒊附表一編號3（37,000元萬元）部分：　　
　  原告就此部分之請求，係以證人許惠貞為證據方法，而證人
    許惠貞雖於審理時證稱：被告蔡佰成有一陣子經營牛肉湯，
    有請一位員工叫林美足，她的薪水2萬5就是從我這裡拿的，
    還有1個月的房租1萬2也是從我這裡拿的，是原告跟我講要
    拿1萬2的房租給被告蔡佰成，原告跟林美足也有跟我講要拿
    2萬5的薪水給林美足，林美足有跟我說蔡佰成叫她跟我拿薪
    水，但這些事不是被告蔡佰成直接跟我講的，他們應該是在
    牛肉湯的店面那裡談這些事情的，我當時沒有在場等語（本
    院卷第364頁），然證人許惠貞自承上開拿錢之緣由均非親
    自聽聞被告蔡佰成之要求，亦無親自在場見聞被告蔡佰成與
    原告或訴外人林美足間關於此等款項之對話，可見證人許惠
    貞上開證述僅係基於原告或林美足就此等款項所為之片面說
    詞，原告及林美足所陳是否與事實相符，均無其他證據可佐
    ，故證人許惠貞此部分證述亦非無疑，是原告此部分金額之
    借貸主張，仍非可採。　　　　
　㈢被告蔡佰宏部分：
　⒈附表二編號1～3（共45萬元）部分：
　　原告此部分請求，係以原告郵局帳戶交易明細清單（自行框
    列註記之現金提領款項）、LINE截圖影本及證人許惠貞為據
    （本院卷第259-265頁）。然由原告提出之郵局客戶歷史交
    易清單，其自行框列之款項，係105年10月6日、同年月11日
    分別以現金提領之30萬元、6萬元款項，合計為36萬元，有
    上開郵局歷史交易清單在卷可佐（本院卷第259頁），此僅
    可證明原告有自其郵局帳戶提領36萬元之事實，難以證明原
    告有將36萬元之款項交付被告蔡佰宏。又原告主張之附表二
    編號1～3之借款金額合計為45萬元，然其提出之郵局歷史交
    易清單記載之分次提領金額及合計總額，均與原告主張之附
    表二編號1～3之分次借款金額及借款總額不符。再者，原告
    提出之LINE對話截圖，至多僅可判斷係就金錢所為之談話，
    並無法看出對話雙方係就多少金額達成借貸合意並確有交付
    借款之事實。又查證人許惠貞雖於審理時證述印象中於105
    年底，被告蔡佰宏有分次向原告借款40、50萬元，被告蔡佰
    宏都拿育呈公司的票據給原告看，說是要付廠商的錢，原告
    就給被告蔡佰宏現金一情（本院卷第365頁），然觀之原告
    主張其於105年11月間開始接手育呈公司，處理經營育呈公
    司業務，且證人許惠貞亦證述原告於105年6、7月就叫伊去
    育呈公司交接，說要接手育呈公司，接手後育呈公司的營業
    收入就是原告收走等語（本院卷第362-363、369-370頁），
    可知原告於105年11月間應已開始經營處理育呈公司之業務
    且收取營業收入，而育呈公司對外應付之廠商貨款，係屬育
    呈公司之應付債務，倘如證人許惠貞上開所言原告係要讓被
    告蔡佰宏給付育呈公司對外應付之廠商貨款而交付金錢，則
    此款項即應非被告蔡佰宏個人向原告所為之借款甚明，是證
    人許惠貞此部分證述亦難證明被告蔡佰宏有向原告借貸如附
    表二編號1～3之款項。基此說明，原告主張被告蔡佰宏有向
    其借款如附表二編號1～3之款項金額合計45萬元，尚乏確切
    證明，無法採信。
　⒉附表二編號4（136,565元）、編號5（383,170元）、編號6（
    180,180元）部分：
　①編號4（136,565元）：
　　查兩造對於原告於105年11月間之後經營育呈公司業務，且
    經營公司業務期間之公司營收都由原告收取等情不爭執（本
    院卷第418頁），由此可認，原告於105年11月間之後為育呈
    公司所為之款項交易往來行為，應係原告為經營育呈公司之
    需求而為育呈公司所為，而非為被告蔡佰宏個人所為。是以
    ，縱使原告針對附表二編號4（136,565元）所提出之京城銀
    行提款卡交易單（23,279元）、郵局匯款申請書影本（40,0
    65元）、第一商業銀行專用存款憑條影本（73,221元）之款
    項，確係支付育呈公司對廠商建達、展碁、捷元之貨款，此
    三筆金額亦屬育呈公司對外應付貨款，而由當時經營育呈公
    司之原告支付處理，尚難執此遽認係被告蔡佰宏向原告之借
    款。
　②編號5（383,170元）：
　　原告就此部分係提出廠商進貨簡要表、請款單為憑。然觀之
    原告一開始起訴時提出之廠商進貨簡要表之公司名稱為「宥
    呈資訊有限公司」（本院卷第43頁），此宥呈資訊有限公司
    實與被告蔡佰宏無關，而係原告另行成立由他人擔任負責人
    之其他公司，故此份廠商進貨簡要表無法證明與被告蔡佰宏
    或育呈公司有何關連。又原告嗣後自行將同一份廠商進貨簡
    要表更改公司名稱為「育呈資訊有限公司」而再次提出於本
    院作為證據，被告蔡佰宏否認該文件之真實及可信性，且原
    告自行更改公司名稱之舉動更使這份資料之真實性添疑而難
    以憑採。又原告提出之請款單（本院卷第279頁）亦為其片
    面製作之私文書，為被告蔡佰宏所否認，原告並未舉其他事
    證以實其說，亦不可採。由此，原告此部分金額之請求，亦
    無所據，不可採信。
　③編號6（180,180元）：　　　
　　原告就此部分請求提出之證據為「育宏科技資訊社」之陽信
    銀行帳戶交易明細資料，由此交易明細僅可看出於106年5月
    31日有一筆180,180元現金存入用以交換票據之交易，然無
    法看出與被告蔡佰宏或育呈公司有關。又縱使此筆交易係原
    告為育呈公司支付百達威電腦公司之貨款，此亦與被告蔡佰
    宏個人無關，故原告此部分對被告蔡佰宏之請求，亦無可採
    。
　④另外，證人許惠貞於本院審理時亦證稱上開②383,170元③180,
    180元之款項係育呈公司給付廠商德源公司、百達威公司之
    貨款，如果不給付，育呈公司會被廠商斷貨一情（本院卷第
    366、367頁），益徵此2筆金額縱有支付給廠商，亦係育呈
    公司對廠商應付之貨款債務，而與被告蔡佰宏無關。　
　⒊附表二編號7（36萬元）部分：
　　原告就此部分主張提出之證據為育呈公司設於華南商業銀行
    之帳戶000000000000號帳戶存摺明細資料中於105年12月12
    日、106年1月9日（註記「現金存郭育汝」）、106年2月15
    日（註記「現金存郭育汝」）、106年3月20日、106年4月24
    日（註記「現金存郭育汝」）、106年8月15日分別以現金存
    入6萬元，合計36萬元，以及舉證人許惠貞為證。然查，原
    告提出之上開帳戶為育呈公司名義之往來帳戶，並非被告蔡
    佰宏個人帳戶，參以原告及證人許惠貞均自承原告於105年1
    1月間之後即開始經營育呈公司，處理公司業務並收取公司
    營業收入，基此，原告於105年11月之後的上開6個時間點分
    別以現金存入育呈公司前開帳戶之款項，自堪認係原告經營
    育呈公司期間所為與育呈公司相關之交易往來行為，難認與
    被告蔡佰宏有何關連。又原告及證人許惠貞均自承此等款項
    係為支付育呈公司之銀行貸款一情，更證此筆金額係為育呈
    公司所支付，故原告主張此筆金額係被告蔡佰宏向原告所借
    貸云云，並無證據可資證明，不可採信。　　
　⒋附表二編號8（50萬元）部分：　　
　　原告就此部分主張則係提出臺灣中小企業銀行存款憑條2紙
    為證。然查此兩張存款憑條所記載係被告蔡佰宏於106年7月
    17日、106年7月24日分別存入30萬元、20萬元至育呈公司之
    00000000000號帳戶，由此存款憑條並無法證明原告與被告
    蔡佰宏間有何消費借貸關係。又縱使此兩張存款憑條係原告
    書寫為之，亦僅可證明原告曾代被告蔡佰宏存入育呈公司帳
    戶此2筆款項，而無從證明被告蔡佰宏有向原告借貸此2筆款
    項存入育呈公司帳戶，原告此部分舉證難以憑採。
　⒌基上所述，原告主張被告蔡佰宏有向其借貸如附表二編號1～8
    所示之金額，所舉證據均不可採，無法認定被告蔡佰宏與原
    告間有何消費借貸關係。　　　
　㈣綜上所述，原告主張被告蔡佰成積欠其84,885元，依消費借
    貸之法律關係，請求被告蔡佰成給付84,885元之部分，應屬
    可採，其餘請求仍乏所據，而難以採信。然按二人互負債務
    ，而其給付種類相同，並均屆清償期者，各得以其債務，與
    他方之債務，互為抵銷，民法第334條第1項前段定有明文。
    查原告於105年間既有以39萬元之金額向被告蔡佰成購買其
    標得之上開電腦報廢物品，且迄今尚未給付此39萬元給被告
    蔡佰成，則被告蔡佰成自可向原告請求給付39萬元之價金（
    詳細認定理由，請見下述反訴部分之說明），被告蔡佰成主
    張以此39萬元價金債權抵銷前開應給付原告之84,885元，於
    法有據，可以採信。是以，原告本件對被告蔡佰成之84,885
    元請求，業經被告蔡佰成主張抵銷，而無剩餘款項可為請求
    ，則原告請求被告蔡佰成給付451,885元，及自本書狀（即
    民事準備書㈢狀）之送達之翌日起第31天至清償日止，按年
    息5%計算之利息，為無理由，應予駁回。又原告請求被告蔡
    佰宏給付2,009,915元，及其中1,655,915元自起訴狀繕本送
    達之翌日起第31天、其中354,000元自本書狀（即民事準備
    書㈢狀）之送達之翌日起第31天，至清償日止，按年息5%計
    算之利息，依上開說明亦無理由，亦應駁回。又原告之訴既
    經駁回，其假執行之聲請即失所附麗，應併予駁回。 
五、本件本訴判決之基礎已臻明確，兩造其餘之陳述及所提其他
    證據，經本院斟酌後，認為均於判決之結果無影響，自無庸
    逐一論述，併此敘明。
六、本訴之訴訟費用依法由敗訴之原告負擔。
七、據上論結：本件原告之訴為無理由，依民事訴訟法第78條，
    判決如主文第1、2項所示。　　　　
貳、反訴部分：
一、反訴原告即被告蔡佰成起訴主張： 
　㈠反訴被告即原告前曾向反訴原告蔡佰成購買上開向臺中科技
    大學標得之電腦報廢物品（下稱系爭電腦報廢物品），約定
    價金為39萬元，反訴原告蔡佰成業已將系爭電腦報廢物品交
    付給反訴被告，惟反訴被告迄今未給付貨款，反訴原告蔡佰
    成自得請求反訴被告給付貨款39萬元，本件反訴被告請求反
    訴原告蔡佰成返還借款，反訴原告蔡佰成對反訴被告請求之
    上開84,885元（代繳保費共20,256元、借款40,000元、24,6
    29元，總計84,885元）不爭執，惟主張以系爭39萬元貨款為
    抵銷抗辯，經抵銷後，反訴被告尚應給付剩餘貨款305,115
    元給反訴原告蔡佰成。又經反訴原告蔡佰成仔細核對反訴原
    告蔡佰成設於京城銀行帳號000000000000號帳戶明細資料，
    可見於106年3月16日反訴原告蔡佰成之客戶鑫億環保科技有
    限公司有將貨款74,900元匯入該帳戶，亦屬反訴被告應給付
    反訴原告蔡佰成之貨款，因請求之基礎事實同一，且兩者之
    攻擊防禦方法事實上關係密切，可認為兩者間有牽連關係，
    是以，反訴原告蔡佰成自得一併請求此部分之貨款，故反訴
    原告蔡佰成得請求反訴被告給付380,015元（計算式：390,0
    00－84,885＋74,900＝380,015）等語。
  ㈡並聲明：
  ⒈反訴被告應給付反訴原告蔡佰成380,015元，及自本件起訴狀
    繕本送達之翌日起至清償日止，按週年利率百分之5計算之
    利息。
  ⒉反訴原告蔡佰成願供擔保，請准宣告假執行。　
二、反訴被告即原告則以：
　㈠反訴被告雖有以39萬元向反訴原告蔡佰成收購反訴原告蔡佰
    成向臺中科技大學標得之系爭電腦報廢物品，有達成買賣該
    批電腦報廢品之合意，但反訴原告蔡佰成取得該批電腦報廢
    品後即陸續自行出賣大約三次予他人，而完全未將系爭電腦
    報廢物品交付反訴被告。因反訴原告蔡佰成迄今已逾4年仍
    未履行交付買賣標的物給反訴被告之義務，符合非於一定時
    期為給付不能達其契約目的之情形，反訴被告自得依民法第
    255條規定解除契約，反訴被告即於本訴訟中以書狀繕本之
    送達作為解除契約之意思表示，從而反訴被告即未積欠反訴
    原告蔡佰成39萬元之買賣貨款，反訴原告即被告亦無從以此
    39萬元之買賣價金抵銷其積欠反訴被告即原告之上開本訴請
    求之借款。退言之，若認本件系爭電腦報廢物品買賣契約之
    性質不符民法第255條規定，原告仍得依民法第254條規定催
    告反訴原告蔡佰成於書狀繕本送達翌日起15日內將系爭電腦
    報廢物品全部交付反訴被告，如逾期未交付，反訴被告將解
    除系爭買賣契約，則屆時反訴原告亦無系爭39萬元價金請求
    權等語，資為抗辯。
  ㈡並聲明：
  ⒈駁回反訴原告之訴。
  ⒉如受不利判決，反訴被告願供擔保，請准宣告免假執行。
三、本件依民事訴訟法第271條之1準用同法第270條之1第1項第3
    款規定，整理並協議兩造不爭執事項暨簡化爭點如下：
  ㈠兩造不爭執之事項： 
  ⒈反訴原告即被告蔡佰成曾於105年9月間向臺中科技大學收購
    系爭電腦報廢物品一批，收購價格為372,540元，於105年9
    月1日支付給臺中科技大學受訖。
  ⒉反訴被告即原告與反訴原告即被告蔡佰成就系爭電腦報廢物
    品有約定由反訴被告即原告以39萬元之價格向反訴原告即被
    告蔡佰成購買。
　㈡兩造之爭執事項： 　
  ⒈反訴被告即原告與反訴原告即被告蔡佰成就系爭電腦報廢物
    品買賣價金之給付方式，是否曾約定將反訴原告即被告蔡佰
    成先前積欠反訴被告即原告之33萬元借款抵充此買賣價金(
    反訴被告即原告主張之33萬元借款債權之存在與否，為本訴
    部分之爭點事項，亦為本項爭點之前提要件）？
  ⒉反訴被告即原告主張系爭電腦報廢物品之買賣契約，因反訴
    原告即被告蔡佰成完全未將該批電腦報廢品交付給反訴被告
    即原告，反訴被告即原告主張依民法第255條規定解除系爭
    買賣契約並以110年2月24日民事準備書（三）狀之送達作為
    解除系爭買賣契約之意思表示，故反訴被告即原告就未積欠
    反訴原告即被告蔡佰成39萬元之系爭買賣價金，則反訴原告
    即被告蔡佰成即無從以39萬元買賣價金扣抵積欠反訴被告即
    原告之33萬元借款；又縱使系爭買賣契約不符合民法第255
    條規定，反訴被告即原告亦可主張民法第254條規定，催告
    反訴原告即被告蔡佰成於上開書狀送達翌日起15日内將該批
    報廢財物全部交付給反訴被告即原告，如逾期未交付，反訴
    被告即原告將解除系爭買賣契約等抗辯，有無理由？
四、本院得心證之理由： 　 
  ㈠查反訴原告即被告蔡佰成曾於105年9月間向臺中科技大學收
    購系爭電腦報廢物品一批，收購價格為372,540元，於105年
    9月1日支付給臺中科技大學受訖，反訴被告即原告有以39萬
    元之價格向反訴原告即被告蔡佰成購買系爭電腦報廢物品等
    情，為兩造不爭執，並經本院依職權調取臺南地檢署108年
    度偵字第957號刑事詐欺案件偵查卷核閱卷內所附之臺中科
    技大學105年9月1日中科大總資字第1050011799號函及國庫
    機關專戶存款收款書影本無訛，堪認屬實。
　㈡反訴被告雖抗辯其與反訴原告蔡佰成有約定要以反訴原告蔡
    佰成積欠反訴被告如附表一編號1之33萬元借款債務來抵充
    反訴被告應給付反訴原告蔡佰成之系爭39萬元價金云云，然
    此已為反訴原告所否認且爭執並無附表一編號1之33萬元借
    款一事，就附表一編號1之33萬元借款債務是否存在一節，
    因反訴被告即原告所舉之事證均難以認定有系爭33萬元消費
    借貸之事實，故認反訴被告即原告此部分33萬元借款債權之
    主張，難以採信，此部分理由業經本院認定說明如上。基此
    ，反訴被告對反訴原告蔡佰成既無系爭33萬元之借款債權，
    則反訴被告抗辯業以系爭33萬元借款債權抵充系爭39萬元之
    價金債務云云，即非可採。是以，足認反訴被告尚未給付系
    爭39萬元之價金給反訴原告蔡佰成一情，確屬事實。
　㈢再者，反訴被告雖於110年2月24日具狀辯稱反訴原告蔡佰成
    「完全」未將系爭電腦報廢物品交付反訴被告，主張以民法
    第255條或第254條規定解除系爭買賣契約，則反訴被告即無
    給付系爭39萬元價款之契約義務云云。然查，反訴被告即原
    告於109年11月23日本院審理時針對本院詢問之「原告有無
    拿到跟蔡佰成買的報廢電腦？」問題，乃係陳述其沒有全部
    收到，因為收到的時候，有一部分已經被蔡佰成出售了一情
    （見本院卷第162頁），可見反訴被告即原告當時係主張「
    有收到部分」系爭電腦報廢物品，而非主張完全未收到，至
    為明確，故反訴被告嗣後翻異其詞改稱「完全未收到」系爭
    電腦報廢物品，前後說詞明顯矛盾不一，難以憑採。況且，
    證人許惠貞於審理時證述伊有看見反訴原告蔡佰成將系爭電
    腦報廢物品載來給反訴被告，不久後有人來載走系爭電腦報
    廢物品，但載走的人不是反訴原告蔡佰成等情（本院卷第36
    4、374頁），可以證明反訴原告蔡佰成主張其有將系爭電腦
    報廢物品載去給反訴被告一情信而有據，足以憑信。是以，
    反訴被告辯稱其完全未收到系爭電腦報廢物品而主張解除契
    約云云，無可採信。
　㈣至反訴原告請求反訴被告給付鑫億環保科技有限公司於106年
    3月16日匯入反訴原告蔡佰成設於京城銀行前開帳戶之金額7
    4,900元之部分，雖系爭帳戶往來明細確有此筆匯款交易，
    然反訴原告並未提出證據證明此筆匯款係應由其收取之貨款
    事實，且因反訴原告蔡佰成自承其於105年間開始即將系爭
    京城銀行帳戶提供給反訴被告使用，則反訴原告蔡佰成應當
    知悉系爭京城銀行帳戶自斯時起已由反訴被告保管使用中，
    亦堪認反訴原告已同意由反訴被告收取在系爭帳戶中之款項
    。倘若反訴原告之客戶匯入系爭帳戶之款項應由反訴原告收
    取，則反訴原告理應於未及時收到客戶款項當時，就該積極
    向反訴被告請求返還，豈有於相隔4年之久後之今日，始知
    悉或提出此等要求，此不無疑義。依此，反訴原告蔡佰成請
    求反訴被告返還此部分74,900元之部分，應非可信。
　㈤綜上說明，反訴被告確實尚未給付系爭39萬元之買賣價金給
    反訴原告蔡佰成，而反訴原告蔡佰成有積欠反訴被告如上開
    本訴理由所說明之借款84,885元，故反訴原告蔡佰成請求反
    訴被告給付305,115元（39萬元－84,885元＝305,115元）及自
    本件起訴狀繕本送達之翌日即109年9月2日起至清償日止，
    按週年利率百分之5計算之利息，即屬有據，可以准許；然
    反訴原告蔡佰成逾此範圍之請求，即無理由，應予駁回。　
五、本件為判決之基礎已臻明確，兩造其餘之陳述及所提其他證
    據，經本院斟酌後，認為均於判決之結果無影響，自無庸逐
    一論述，併此敘明。
六、本件係屬所命給付之金額未逾50萬元之判決，依民事訴訟法
    第389條第1項第5款規定，應依職權宣告假執行，反訴原告
    雖陳明願供擔保，聲請宣告假執行，惟其聲請不過促請法院
    職權發動，本院自無庸就其聲請而為准駁之裁判，附此敘明
    。又反訴原告請求遭駁回之部分，其假執行之聲請亦失所附
    ，併予駁回。而反訴被告請求供擔保聲請免於假執行之部分
    ，經核於法無不合，爰併予宣告反訴被告預供擔保得免為假
    執行。反訴部分之訴訟費用4,190元，爰依兩造勝敗比例分
    擔之。　　　　
七、據上論結，本件反訴原告之訴為一部有理由，一部無理由，
    依民事訴訟法第79條、第87條第1項、第389條第1項第5款、
    第392條第2項，判決如主文3、4、5、6、7項所示。　　
中　　華　　民　　國　　110 　年　　4 　　月　　30　　日
                  民事第三庭    法  官　黃聖涵
以上正本係照原本作成。
如對本判決上訴，須於判決送達後20日內向本院提出上訴狀。
如委任律師提起上訴者，應一併繳納上訴審裁判費。
中　　華　　民　　國　　110 　年　　4 　　月　　30　　日
                                書記官  謝明達                  　
附表一：原告主張之被告蔡佰成借款明細
編號   日期   金額/元 (新台幣） 給付對象 給付方式  原告主張之原由  1 105年 330,000 蔡佰成 現金 農曆過年前，蔡佰成自有現金不足，向原告借貸  2 106年9月至11月 20,256 蔡佰成 現金轉帳 蔡佰成自有現金不足，向原告借貸  3 106年 37,000 蔡佰成 現金 蔡佰成自有現金不足，向原告借貸  4 106年10月 40,000 蔡佰成 現金 蔡佰成向原告借 75,000元，已償還35,000元，尚積欠40,000元  5 106年11月 24,629 蔡佰成 現金 蔡佰成自有現金不足，向原告借貸 總計：451,885元      

附表二：原告主張之被告蔡佰宏借款明細
編號   日期   金額/元 (新台幣） 借款對象 給付方式      原告主張之原由  1  105年10月 150,000 蔡佰宏 現金 育呈資訊有限公司貨款不足額，蔡佰宏向原告借貸  2 105年10月 200,000 蔡佰宏 現金 育呈資訊有限公司貨款不足額，蔡佰宏向原告借貸  3 105年10月 100,000 蔡佰宏 現金 育呈資訊有限公司貨款不足額，蔡佰宏向原告借貸  4 105年12月 136,565 蔡佰宏/蔡玉蘭支付：捷元、展碁、建達代理商 現金 育呈資訊有限公司積欠廠商貨款，蔡佰宏向原告借貸用以支付積欠之貨款  5 106年2月 383,170 蔡佰宏/蔡玉蘭支付：得源電腦 現金 蔡佰宏向原告借款383,170元用以支付積欠德源電腦（股）公司之貨款  6 106年5月 180,180 蔡佰宏：百達威電腦 向原告借用銀行票據 蔡佰宏向原告借款180,180元用以支付積欠百達威電科技（股）公司之貨款  7 105至106年 360,000 蔡佰宏/蔡玉蘭支付：華南商業銀行  現金 育呈資訊有限公司向華南銀行貸款，每月需攤還本息60,000元。蔡佰宏先後向原告借款360,000元  8 106年 500,000 蔡佰宏 現金 蔡佰宏為幫蔡玉蘭湊足育呈資訊有限公司之應付票據，票面金額300,000元，其個人攜帶現金220,000請原告代為至台灣中小企業銀行存款，不足金額80,000元向原告借款 總計：2,009,915元